臺灣臺南地方法院民事裁定
110年度消債更字第95號
債  務  人  賴其賢  

代  理  人  李耿誠律師(法扶律師)
上列當事人依消費者債務清理條例聲請更生事件，本院裁定如下
：
    主  文
債務人甲○○自民國一百一十年六月二十八日十七時起開始更生程
序；並命司法事務官進行本件更生程序。
    理  由
一、按債務人不能清償債務或有不能清償之虞者，得依本條例所
    定更生或清算程序，清理其債務；債務人無擔保或無優先權
    之債務總額未逾新臺幣一千二百萬元者，於法院裁定開始清
    算程序或宣告破產前，得向法院聲請更生；債務人對於金融
    機構負債務者，在聲請更生或清算前，應向最大債權金融機
    構請求協商債務清償方案，或向其住、居所地之法院或鄉、
    鎮、市、區調解委員會聲請債務清理之調解；協商或調解成
    立者，債務人不得聲請更生或清算，但因不可歸責於己之事
    由，致履行有困難者，不在此限；法院開始更生程序之裁定
    ，應載明其年、月、日、時，並即時發生效力；法院裁定開
    始更生或清算程序後，得命司法事務官進行更生或清算程序
    ；必要時，得選任律師、會計師或其他適當之自然人或法人
    一人為監督人或管理人，消費者債務清理條例第3條、第42
    條第1項、第45條第1項、第151條第1項、第7項及第16條第1
    項分別定有明文。
二、本件聲請人主張：其目前在○○擔任○○，每月收入新台幣（下
    同）約31,800元，除此薪資收入外，另有未成年子女補助費
    每月6,000元，並無其他財產，然累積債務總金額已達1,301
    ,902元，均為無擔保或無優先權之債務，債務人有不能清償
    債務之情事，前已提出財產及收入狀況說明書、債權人清冊
    及債務人清冊，以書面向本院聲請債務清理之調解，請求與
    最大債權金融機構即中國信託商業銀行股份有限公司（下稱
    中國信託銀行）共同協商債務清償方案，惟債務人尚須扶養
    三名未成年子女，每月收入扣除個人生活必要費用、扶養費
    後，實無法負擔債權銀行所提供之還款方案，以致調解不成
    立，且其無擔保或無優先權之債務總額未逾1,200萬元，復
    未經法院裁定開始清算程序或宣告破產，爰依上開規定，提
    出前置協商不成立通知書、財產及收入狀況說明書、債權人
    清冊、債務人清冊，聲請更生等語。
三、債務人其曾於民國110年2月間向本院聲請債務清理之調解，
    惟因無法負擔最大債權金融機構所提供之任何還款方案，而
    調解不成立等情，業據債務人提出110年3月15日前置調解不
    成立證明書為證，堪認債務人確已與最大債權銀行踐行前置
    調解而不成立。
四、又債務人主張其目前在○○擔任○○，每月收入約31,800元，除
    此薪資收入外，另有兩名未成年子女之補助費6,000元；另
    其負債均為無擔保或無優先權之債務；名下並無任何財產，
    而債務人僅是一般消費者，並未從事營業之事實，業據提出
    財產及收入狀況說明書、債權人清冊、債務人清冊、財政部
    南區國稅局107年、108年度綜合所得稅各類所得資料清單、
    財政部南區國稅局全國財產稅總歸戶財產查詢清單、戶籍謄
    本、勞工保險被保險人投保資料表、薪資轉帳存摺明細、財
    團法人金融聯合徵信中心查詢當事人綜合信用報告回覆書等
    件為證，堪信債務人此部分主張為真實。
五、再者，債務人雖陳報各債權銀行之債權為1,301,902元，然
    各債權人經本院函請回覆債權則為：彰化商業銀行股份有限
    公司52,912元、中國信託銀行3,423,057元、台新國際商業
    銀行股份有限公司1,603,817元，合計5,079,786元，有上開
    債權人回函、各銀行計算總對外債權金額一覽表在卷可稽，
    是債務人之債務合計應為5,079,786元。最大債權銀行於本
    院前置調解時，願意提供130期、每月15,499元，總清償金
    額2,014,870元之還款方案，有債務人110年3月10日陳報狀
    在卷可按。惟查：
　⒈按債務人必要生活費用，以最近一年衛生福利部或直轄市政
    府所公告當地區每人每月最低生活費一點二倍定之。受扶養
    者之必要生活費用，準用第一項規定計算基準數額，並依債
    務人依法應負擔扶養義務之比例認定之。消債條例第64條之
    2第1項、第2項定有明文。債務人聲請更生或清算時所提財
    產及收入狀況說明書，其表明每月必要支出之數額，與消債
    條例第64條之2第1項、第2項規定之認定標準相符者，毋庸
    記載原因、種類及提出證明文件，亦為消債條例施行細則第
    21之1條第3項所明定。
　⒉依債務人戶籍地之臺南市政府公告110年度每人每月最低生活
    費13,304元之1.2倍計算，債務人每月必要生活費用即應以1
    5,965元(計算式：13,304×l.2＝15,965，元以下四捨五入，
    下同）為認定基準；聲請人自陳其個人每月必要生活費用額
    為14,500元。
　⒊又債務人有三名未成年子女，分別為99年、104年、106年出
    生，其中兩名未成年子女共領有補助款6,000元等情，有該
    未成年子女之戶籍謄本、財產及收入狀況說明書在卷可按。
    上開三名未成年子女之生活費標準，依前開規定，應以臺南
    市政府公告之110年度臺南市每人每月最低生活費用13,304
    元之1.2倍即15,965元為限，三名未成年子女則為47,895元
    （計算式：15,965×3＝47,895）；另因領有補助款6,000元，
    應予以扣除，所以三名未成年子女扶養費為41,895元（計算
    式：47,895－6,000＝41,895）；又債務人依法應與其配偶共
    負扶養義務，是債務人每月扶養上開未成年子女之扶養費用
    應以20,948元（計算式：41,895÷2＝20,948）。
　⒋綜上，債務人每月之必要支出應為36,913元（計算式：15,96
    5＋20,948＝36,913）。然債務人每月收入僅約31,800元，則
    債務人每月收入扣除上開必要支出36,913元後，已無餘額可
    供支付上開15,499元之還款金額。準此，堪認債務人確已達
    不能清償債務或有不能清償之虞之程度。
六、綜上所述，債務人僅係一般消費者，其已達不能清償債務或
    有不能清償之虞之程度，其中無擔保或無優先權之債務，在
    1,200萬元以下。債務人曾向最大債權銀行債務清理之協商
    ，請求與最大債權金融機構協商債務清償方案，惟協商不成
    立，且未經法院裁定開始清算程序或宣告破產，又查無消費
    者債務清理條例第6條第3項、第8條或第46條各款所定駁回
    更生聲請之事由存在，則債務人聲請更生，應屬有據，爰裁
    定如主文所示。
中　　華　　民　　國　　110 　年　　6 　　月　　28　　日
                  民事第一庭  法  官　張麗娟
以上正本係照原本作成。
本件裁定不得抗告。
中　　華　　民　　國　　110 　年　　6 　　月　　28　　日
                              書記官　高培馨